【裁判字號】    92,易,1361
【裁判日期】    921231
【裁判案由】    贓物
【裁判全文】
臺灣桃園地方法院刑事判決                        九十二年度易字第一三六一號
    公  訴  人  臺灣桃園地方法院檢察署檢察官
    被      告  甲○○
右列被告因贓物案件，經檢察官提起公訴（九十二年度偵字第一四五四七號），本院
判決如左：
    主  文
甲○○無罪。
    理  由
一、公訴意旨略以：被告甲○○明知真實年籍不詳自稱「阿降」之成年男子所持有之
    ＳＥＳ—六三六號輕機車，來路不明，係屬贓物（上開輕機車原為丙○○所有，
    於當日不詳時間，在桃園縣蘆竹鄉○○路四０二號前失竊），竟仍基於收受贓物
    之犯意，於民國九十二年八月三十一日晚間八時許，在桃園縣中壢市○○街附近
    不詳地點，自「阿降」處收受該部輕機車，供己騎用。嗣於當日晚間十時五分許
    ，被告騎乘上開輕機車，行經桃園縣中壢市○○路○段二八０號前，為警查獲。
    因認被告所為，涉有刑法第三百四十九條第一項之收受贓物罪嫌。
二、訊據被告甲○○固不否認於右揭時間、地點，為警查獲騎乘上開ＳＥＳ—六三六
    號輕機車之事實，惟否認有何收受贓物犯行。辯稱：我原來是在「翁財記食品股
    份有限公司」工作的外勞，後來逃跑，就到乙○○的輪胎行做換輪胎的工作。機
    車是我老闆乙○○借我的，我知道車子是老闆太太的。在警察局、檢察署中說車
    子是向「阿降」借的，是因為我騎車被警察抓到後，我打電話給老闆，他叫我不
    要講出來，他會幫我，所以我才編出來是向「阿降」借的車等語。
三、按犯罪事實應依證據認定之，無證據不得推定其犯罪事實，刑事訴訟法第一百五
    十四條第二項訂有明文。經查，公訴意旨認被告甲○○涉有右揭收受贓物罪嫌，
    無非係以被告在警訊、偵查中均自白向「阿降」借用上開輕機車，而未向「阿降
    」索閱行車執照，亦無法提出「阿降」其人以供查證，且該部輕機車係丙○○失
    竊之贓車一節，亦經證人丙○○陳明屬實，及丙○○出具之贓物領據一份等件，
    為其論據。惟查：
（一）被告甲○○在警訊、偵查中雖自承向「阿降」借用該部輕機車云云，然於本院
      審理時即翻稱：機車是向老闆乙○○借的等語。而證人乙○○到庭證稱：「我
      確實在八月三十一日當天借機車給被告，我沒有告訴我太太丙○○‧‧‧」等
      語（本院九十二年十二月二十九日筆錄），與被告在本院所辯確實相符。衡諸
      乙○○為車主丙○○之夫，並無動機故為迴護被告之詞，復斟酌所謂「阿降」
      者並無其人之年籍資料可供查考，不無臨時編造之嫌，應認被告在本院所述，
      較為可採。是被告在本院所辯：機車是向乙○○借的等語，即屬可信。
（二）證人丙○○在警訊中指稱：「我於九十二年八月三十一日晚上二十一時五時五
      分發現停放在桃園縣蘆竹鄉○○路四０二號前的輕機車失竊‧‧‧」云云（偵
      卷第十一頁），在本院審理時仍證稱：「我不認識被告，機車是在我做筆錄前
      一天，即八月三十一日失竊的，當天晚上六點多我把車停在蘆竹大新路家門口
      ，機車鑰匙沒有拿下來，晚上九點多回來就發現車子不見了，我就去報案，當
      天晚上十點、十一點左右，警察就打電話通知我車子找到了」云云（本院九十
      二年十二月二十五日筆錄）。另外，證人乙○○在本院審理時雖證稱：「車子
      是伊借給被告」等語，然亦陳稱：「我沒有僱用被告工作」云云（本院九十二
      年十二月二十九日筆錄），渠二人此部分所述，則與被告所辯：伊受僱於乙○○等語，有所不符。然查，被告為警逮捕後，經檢察官向本院聲請羈押獲准，
      入台灣桃園看守所羈押之際，身上即攜有乙○○之名片，此經其陳明在卷，並
      經本院以電話向臺灣桃園看守所查詢屬實，有本院九十二年十月二十八日電話
      記錄附卷可稽。再者，被告在本院審理時，能正確描述乙○○輪胎行內之樓層
      擺設、左右鄰戶，並指出乙○○之大略形貌，另概述乙○○家人在輪胎行活動
      之大致動態，其所述核與證人丙○○、乙○○所述情節，均屬相符（本院九十
      二年十二月二十五日、十二月二十九日筆錄），且有被告與丙○○所繪之輪胎
      行內部擺設簡圖、被告指認乙○○之照片各一份附卷可稽。綜合上開二項事證
      以觀，被告顯然熟識乙○○一家。從而，丙○○所述：伊不認識被告云云，即
      不足取。另按，僱用外勞應先向主管機關申請許可，未經許可非法聘僱外勞者
      ，依就業服務法規定，應受罰鍰處罰，此為眾所周知之事，而被告係逃逸之外
      勞，此經其陳明在卷，並有外勞居留資料查詢報表一份附卷可稽。是則，設若
      乙○○、丙○○果然僱用被告在輪胎行內工作，渠等即已違反就業服務法在前
      。由是可知，丙○○所稱：伊不認識被告云云，及乙○○所稱：伊沒有僱用被
      告云云，或係渠等慮及一旦坦承僱用被告，即應負違反就業服務法之責，而故
      為卸責之詞，應不足採。不僅如此，設若乙○○所述屬實，其既然在隔日即已
      告知丙○○已將機車借予被告，則丙○○何以在本院應訊時，仍不願吐實？是
      故，尚難僅以丙○○、乙○○此部分所述，與被告所辯：伊有受僱於乙○○部
      分不符為由，而認被告前揭所辯，為不可採。
（三）至於被告先前在警訊、偵查中雖均自承：是向「阿降」借車云云，然其此後在
      本院審理時，即翻異前詞，已如前述，其並補稱：「在警察局、檢察署中說車
      子是向「阿降」借的，是因為被警察抓到後，我打電話給老闆，他叫我不要講
      出來，他會幫我，所以我才編出來是向『阿降』借的車」等語，此部分核與證
      人乙○○在本院審理時自承：「被告在警察局有打電話給我‧‧‧」等語相符
      （本院九十二年十二月二十九日筆錄），與被告為警查獲時，身上攜有乙○○
      之名片一節，亦屬相符。而被告為非法逃逸之外勞，且受僱於乙○○，其為警
      查獲後向乙○○求助，他方面乙○○為解免其個人非法僱用被告之責，而唆令
      被告編造不實之詞，斯時被告在台無助之際，聽從乙○○之指揮，故為不利於
      己之陳述，與常情並無不合。從而，被告前揭警、偵訊之自白，應非可採。
（四）綜上各節，足認被告在本院所辯：機車是向乙○○借的等語，可以採信。而乙○○係車主丙○○之夫，被告向之借用機車，自非收受贓物可比。故被告所為
      ，與收受贓物罪之構成要件有間，其犯罪尚屬不能證明。依上說明，自應為無
      罪之諭知。
據上論斷，應依刑事訴訟法第三百零一條第一項，判決如主文。
本案經檢察官鍾和憲到庭執行職務。
中        華        民        國    九十二    年    十二    月  三十一  日
                                  臺灣桃園地方法院刑事第八庭
                                      審判長法  官    林恆吉
                                            法  官    陳彥宏
                                            法  官    劉秀君
右正本證明與原本無異
如不服本判決書應於送達後十日內向本院提出上訴狀
                                            書記官    翁其良
中        華        民        國    九十二    年    十二    月  三十一  日


司法院資訊處製作；財團法人民間司法改革基金會備份。
